【裁判字號】    96,訴,944
【裁判日期】    970212
【裁判案由】    有關土地事務
【裁判全文】
高雄高等行政法院裁定
                                     96年度訴字第00944號
原      告  甲○
            乙○
            丙○○○
共      同
訴訟代理人  吳炳輝  律師
被      告  雲林縣麥寮鄉公所
代  表  人  丁○○  ○○
上列當事人間有關土地事務事件，原告提起行政訴訟，本院裁定
如下︰
    主  文
原告之訴駁回。
訴訟費用由原告負擔。
    理  由
一、按「原告之訴，有左列各款情形之一者，行政法院應以裁定
    駁回之。．．．十、起訴不合程式或不備其他要件者。」為
    行政訴訟法第107條第1項第10款所明定。又「人民因中央或
    地方機關之違法行政處分，認為損害其權利或法律上之利益
    ，經依訴願法提起訴願而不服其決定，或提起訴願逾三個月
    不為決定，或延長訴願決定期間逾二個月不為決定者，得向
    高等行政法院提起撤銷訴訟。」「人民因中央或地方機關對
    其依法申請之案件，予以駁回，認為其權利或法律上利益受
    違法損害者，經依訴願程序後，得向高等行政法院提起請求
    該機關應為行政處分或應為特定內容之行政處分之訴訟。」
    行政訴訟法第4條第1項及第5條第2項定有明文。足見人民提
    起課予義務訴訟，須以經過訴願為其前提，若未經過訴願程
    序或提起訴願後，訴願機關尚未逾法定期間不為決定，即遽
    行提起行政訴訟，自非法之所許。
二、本件原告因土地事務事件，具狀提起行政訴訟略謂：原告乙
    ○、甲○及丙○○○等3人，前因所有坐落雲林縣麥寮鄉○
    ○段（以下簡稱泰順段）第839、840、843地號土地（以下
    合稱系爭土地）及其上門牌號碼雲林縣麥寮鄉○○路（下稱
    中山路）234、236、238號房屋，前於民國62年間經被告都
    市○○○○○道路用地，藉以連結原告上開房屋後方之市場
    預定地，系爭土地及房屋亦因此遭到徵收。惟上開都市計畫
    迄今歷時20年，被告不僅未就其前揭市場預定地有所規劃，
    且該市場預定地因面臨麥寮國小，勢將影響該學校之環境衛
    生及學童上下課之交通安全，加以麥寮鄉內已另有一市場興
    建完成，凡此足見前揭市場預定地之編定顯有重新檢討之必
    要。從而，系爭土地被徵收之理由顯已消失不存在。又即便
    欲連接原告上開房屋後方之景明街巷道，亦以拓寬既成巷道
    即已足夠，實無需通過系爭土地。是被告就其徵收之系爭土
    地迄今既無任何興建計畫，甚且變更原定用途欲作其他使用
    ，原告乃依土地法第219條第1項規定向被告申請買回系爭土
    地及房屋，惟遭被告以96年8月20日麥鄉工字第096000721號
    函予以否准，顯然損害原告之權利。爰起訴請求判決：(一)原
    處分撤銷。(二)被告應作成准予將坐落泰順段839地號建地面
    積191.95平方公尺暨其上中山路234號房屋由原告乙○買回
    之行政處分。(三)被告應作成准予將坐落泰順段840地號建地
    面積233.14平方公尺暨其上中山路236號房屋由原告甲○買
    回之行政處分。(四)被告應作成准予將坐落泰順段843地號建
    地面積47.90平方公尺暨其上中山路238號房屋由原告丙○○
    ○買回之行政處分等語。
三、經查，原告主張之事實，固據其提出土地登記簿謄本及被告
    96年8月20日麥鄉工字第096000721號函等為證。惟按「訴願
    之決定，自收受訴願書之次日起，應於三個月內為之；必要
    時，得予延長，並通知訴願人及參加人。延長以一次為限，
    最長不得逾二個月。前項期間，於依第五十七條但書規定補
    送訴願書者，自補送之次日起算，未為補送者，自補送期間
    屆滿之次日起算；其依第六十二條規定通知補正者，自補正
    之次日起算；未為補正者，自補正期間屆滿之次日起算。」
    訴願法第85條規定甚明。查，原告向被告申請買回系爭土地
    及房屋，核屬請求被告作成一定內容之行政處分，原告如不
    服被告96年8月20日麥鄉工字第096000721號函文，應依訴願
    程序提起訴願，倘訴願機關未於訴願法第85條所定期間作成
    訴願決定，原告方得不待訴願決定之作成，逕行提起行政訴
    訟。經查，原告不服被告96年8月20日麥鄉工字第096000721
    號函文，於96年11月9日向內政部提起訴願，惟因內政部並
    非該函文之訴願管轄機關，案經內政部以96年11月14日台內
    訴字第0960177793號函將原告之訴願移送管轄之雲林縣政府
    審理，此有原告之訴願書及內政部上開函文附本院卷可憑。
    查，內政部既非系爭函文之管轄訴願機關，自無從以內政部
    收受原告訴願書起算訴願決定期間，故本件訴願決定期間，
    至多僅能從內政部於96年11月14日以台內訴字第0960177793
    號函將原告訴願移送雲林縣政府起算。是原告於96年11月15
    日向本院提起行政訴訟時，雲林縣政府顯然未逾3個月之訴
    願決定期間，自無違反裁決義務可言，此亦有原告之起訴狀
    加蓋本院收文章可稽。是本件原告尚未經過合法之訴願程序
    ，其逕行提起本件行政訴訟，依首開說明，其起訴難認為合
    法，應予駁回。
四、依行政訴訟法第107條第1項第10款、第104條、民事訴訟法
    第95條、第85條第1項前段、第78條，裁定如主文。
中    華    民    國    97    年     2    月   12     日
             高雄高等行政法院第二庭
                         審判長法官  江  幸  垠
                               法官  戴  見  草
                               法官  簡  慧  娟
以上正本係照原本作成。
如不服本裁定，應於裁定送達後10日內以書狀敘明理由，經本院
向最高行政法院提出抗告（須按對造人數附具繕本）。
中    華    民    國    97    年     2    月   12     日
                             書記官  涂  瓔  純


司法院資訊處製作；財團法人民間司法改革基金會備份。
